【裁判字號】    99,重訴,469
【裁判日期】    991119
【裁判案由】    損害賠償
【裁判全文】
臺灣臺中地方法院民事判決             99年度重訴字第469號
原      告  富赫實業有限公司
法定代理人  乙○○
訴訟代理人  張慧明律師
被      告  凱全貿易股份有限公司
法定代理人  甲○○
訴訟代理人  練家雄律師
複  代理人  陳健律師
上列當事人間請求損害賠償事件，本院於99年11月5日言詞辯論
終結，判決如下：
    主  文
原告之訴及假執行之聲請均駁回
訴訟費用由原告負擔。
    事實及理由
壹、原告起訴主張：原告於民國99年3 月間向被告下訂6 筆訂單
    ，被告亦簽回SC00000000FH、00000000FH 、00000000FH 、
    SC00000000FH、00000000FH、00000000FH之「Sales Confir
    mation」銷售確認單（下稱系爭確認單），雙方買賣（下稱
    系爭買賣）契約即行成立，有依約交付標的物之義務。詎料
    ，被告於99年5 月31日發函向原告表示雙方無法就品牌經營
    銷售理念達成共識，即日起停止供貨予原告，被告顯有債務
    不履行之情事，經原告於99年6 月30日委請律師事務所發函
    向被告催告履行，被告亦未履行，依被告銷售確認單所載之
    建議售價原告本可獲得之銷售金額為新臺幣（下同）11,690
    ,000 元 ，扣除人事費用10% ，扣除成本3,506,300 元，再
    扣除5%稅金584,500 元，計算原告預期利益之損害為6,43
    0,200元，爰依民法債務不履行之相關規定提起本訴等語。
    並聲明：被告應給付原告6,430,200元，及自支付命令送達
    之翌日起至清償日止，按週年利率5%計算之利息，並願供擔
    保請准宣告假執行。
貳、被告則以：訴外人富航企業有限公司（下稱富航公司）雖
    與被告間立有代理經銷合約（下稱系爭經銷合約），惟系爭
    經銷合約期限自91年11月1 日至96年10月31日止，被告並未
    與富航公司續約，縱令法院認有系爭經銷合約第4.4條無條
    件續約5年之適用，系爭經銷合約也只存在於富航公司與被
    告之間，不及於原告，原告無從依系爭經銷合約下單，難認
    被告有何違約情事。又縱令法院認為系爭經銷合約存在於
    原告與被告之間，原告依系爭經銷合約下單，因原告違反契
    約第6.1款、被告已經終止系爭經銷合約，依系爭經銷合約
    第6.3條自不負任何損害賠償責任。再退步言，縱認原告
    非依系爭經銷合約下單，係自行以原告公司名義下單，惟系
    爭確認單之簽收人為富航公司，因此被告所回覆之系爭確認
    單既經富航公司人員所簽收，兩造間既無買賣合意，即不能
    認為被告與原告間存有任何買賣契約，被告自不必負擔任何
    債務不履行責任。況原告所提系爭買賣之損害賠償計算方
    式並無依據，蓋原告以建議售價泛指有轉賣利益，惟轉賣繫
    有價格、品質、行銷、消費者需求、產品替代性等等市場因
    素，並不具有可觀之確定性，且原告亦未具體提出資料佐證
    有已定之計畫且具有客觀確定性，其請求顯無理由等語，資
    為抗辯，並聲明：原告之訴駁回，如受不利判決，願供擔保
    請准宣告免為假執行。
參、原告提出被告所傳真回覆之系爭確認單SC00000000FH、
    00000000 FH 、00000000FH、SC00000000FH、00000000FH、
    00000000FH共6 紙，被告對系爭確認單之形式不為爭執，堪
    信為真，惟原告主張依系爭買賣法律關係請求債務不履行之
    損害賠償，為被告所否認，並以前揭情詞置辯。是本案爭點
    所在厥為（一）系爭買賣契約是否成立？（二）被告有無債
    務不履行損害賠償責任？（三）損害賠償金額如何計算？茲
    分述如下：
肆、得心證之理由
一、兩造間系爭買賣契約是否成立？
1. 按契約之要約人，因要約而受拘束。但要約當時，預先聲明
   不受拘束或依其情形或事件之性質，可認當事人無受其拘束
   之意思者，不在此限，民法第154 條第1 項前段定有明文。
   而所謂要約者，乃以締結契約為目的，而喚起相對人承諾之
   一種意思表示。不論是國內或國際貿易，如要約人已足以表
   明其願依表示內容訂立契約之意思，向特定人為之，具備契
   約之必要之點，並到達於受要約之人，則其要約之意思表示
   即已生效，要約人並應受其要約之拘束。（臺灣高等法院86
   年度國貿上字第5 號判決參照）。
2.查本件原告以富赫實業有限公司（下稱富赫公司）名義向被告
  下單洽購「IAM 」系列商品（下稱系爭買賣標的物），為被告
  所自承（見本院卷54頁背面），被告旋依兩造洽談內容於99年
  3月29日、同年3月19日、同年3月23日、同年3月22日、同年3
  月22日、同年4月16日，分別以傳真傳送編號SC000000 00FH、
  00000000FH、00000000FH、SC00000000FH、00000000FH 、
  00000000FH之系爭確認單予原告，抬頭為富赫實業有限公司/
  許美月小姐，被告並於其上簽字「Justine Juar」作為確認，
  有原告所提出之系爭確認單影本在卷可稽，並為被告所不爭執
  ，堪信為真。是被告接受原告富赫公司之訂貨，並簽發系爭確
  認單給原告富赫公司乙事，堪認被告與原告雙方對於系爭標的
  物之買賣有相對應之意思表示，惟本案所爭執者在於被告所傳
  真予原告系爭確認單究為承諾、要約亦或要約之引誘？是否足
  認系爭買賣契約已有效成立？
3.按解釋意思表示，應探求當事人之真意，不得拘泥於所用之辭
  句，民法第98條定有明文。又解釋契約，固須探求當事人立約
  時之真意，不能拘泥於契約之文字，但契約文字業已表示當事
  人真意，無須別事探求者，即不得反捨契約文字而更為曲解關
  於當事人之意思（臺灣高等法院85年度上字第174 號判決參照
  ）。本件被告抗辯其所回覆之系爭確認單係根據系爭經銷合約
  ，而系爭經銷合約之當事人為富航公司，本件傳真之系爭確認
  單為富航公司人員所簽收，故契約應成立於富航公司與被告之
  間，而非原告與被告之間云云，惟查，本件原告以自己之名義
  向被告表示訂購系爭買賣標的物時，已向被告表達數量、品項
  、價金等契約必要之點，並經被告以傳真並指名向原告回覆系
  爭確認單並簽名在上，系爭確認單上復有產品編號、顏色、建
  議售價、單價、數量、各品項總計金額，堪認原告向被告下單
  時已為要約，被告向原告傳真系爭確認單時為承諾，買賣契約
  即有效成立於原、被告之間，原、被告皆為系爭買賣契約之當
  事人，依前揭法條意旨，即不可任意曲解契約之當事人為旁人
  或兩造間並無買賣契約合致之意思表示，故縱令被告所回覆之
  部分系爭確認單上有富航公司人員之簽名，因其簽名係在系爭
  買賣契約成立後所為，並非系爭買賣契約有效成立之要件，性
  質當為補充性質，難認有何法律效果，並無礙於系爭買賣契約
  成立於原、被告之間。堪認原、被告係系爭買賣契約之當事人
  。又系爭買賣契約既存在於原、被告之間，被告抗辯以富航公
  司違反系爭經銷合約第6.1款為由，終止與原告之系爭買賣契
  約云云，並依系爭經銷合約第6.3款不負損害賠償責任即不可
  採。
二、被告是否已陷於給付不能？原告是否受有損害而得請求損害
    賠償？
1.按因可歸責於債務人之事由，致給付不能者，債權人得請求賠
  償損害。再按損害賠償，除法律另有規定或契約另有訂定外，
  應以填補債權人所受損害及所失利益為限。依通常情形，或依
  已定之計劃、設備或其他特別情事，可得預期之利益，視為所
  失利益。民法第226 條、第216 條定有明文。再按所謂不完全
  給付係指債務人雖為給付，然給付之內容並不符合債務本旨而
  言；如債務人根本未為給付，其給付已陷於不能者，是為給付
  不能，給付若仍可能，則為遲延給付。（最高法院82年度台上
  字第2364號判決參照）。本件系爭買賣契約成立於原、被告之
  間，而原告並非富航公司與被告間系爭經銷合約之契約當事人
  ，被告自不能依系爭經銷合約取得任何解約權，已如前述，而
  被告向原告表示拒絕供貨，有被告99年5月31日通知書乙份在
  卷可稽，是被告對系爭買賣標的物既於第一筆標的物應交付日
  即99年6月10日前已明示拒絕給付，已無日後給付之可能，依
  原告主張所受損害之原因事實為被告之給付不能所致，而非不
  完全給付或給付遲延所致，原告自可請求給付不能之損害賠償
  。
2.按民法第216 條第1 項所謂所受損害，即現存財產因損害事實
  之發生而被減少，屬於積極的損害。所謂所失利益，即新財產
  之取得，因損害事實之發生而受妨害，屬於消極的損害。（最
  高法院48年台上字第1934號判例著有明文）。再按民法第216
  條規定，損害賠償除法律另有規定或契約另有訂定外，應以填
  補債權人所受損害（積極損害）及所失利益（消極損害）為限
  。既存利益減少所受之積極損害，須與責任原因事實具有相當
  因果關係，始足當之。又依通常情形，或依已定之計劃、設備
  或其他特別情事，可得預期之利益，視為所失利益。該所失利
  益，固不以現實有此具體利益為限，惟該可得預期之利益，亦
  非指僅有取得利益之希望或可能為已足，尚須依通常情形，或
  依已定之計劃、設備或其他特別情事，具有客觀之確定性。（
  最高法院95年度台上字第2895號判決參照）。本件被告陷於給
  付不能，依前揭法條意旨應負損害賠償之責，並應依民法第
  216 條之規定定其賠償之範圍，查本件原告泛稱受有道具、裝
  潢費用損害、百貨公司違約金損害、網路銷售平台違約金損害
  、雇用專櫃人員資遣費用損害、廣告費用支出損害以及系爭確
  認單原本可獲得之利益為6,430,200 元云云，為被告所否認，
  原告空言主張，未舉證證明受有何損害，且其損害與被告債務
  不履行間有何相當因果關係及損害額之確實證據，本院無從審
  酌。原告雖另以其主張所失利益6,430,200 元，係以系爭確認
  單所載建議售價為據，然建議售價並非真正售出的價格，進貨
  數量亦非真正售出的數量，仍會受到季節折扣、企劃活動、贈
  品、消費者心理等市場因素因素而有變化，原告所提以建議售
  價及訂單數量作為所失利益之計算依據，僅係屬取得利益之希
  望或可能，衡諸上揭判決意旨，並不具有客觀之確定性，尚難
  認為原告就系爭買賣所生損害，已盡舉證之責，原告此部分主
  張，難認真正。
三、綜上所述，原、被告為系爭買賣契約之當事人，被告未依系
    爭確認單供貨予原告並明示拒絕給付，屬可歸責於己之給付
    不能，惟原告不能證明受有損害，其依債務不履行之法律關
    係請求損害賠償，為無理由，應予駁回。
伍、本件事證業臻明確，兩造其餘有關系爭經銷合約效力是否及
    於原告之攻擊防禦方法，於本件事實認定與判決結果，不生
    影響，茲不一一論列，併此敘明。
陸、本件原告之訴既經駁回，其所為假執行之聲請亦失所附麗，
    爰並駁回之。
柒、訴訟費用負擔之依據：民事訴訟法第78條。
中    華    民    國    99    年    11    月    19    日
                  民事第一庭    法  官  陳學德
正本係照原本作成。
如對本判決上訴，須於判決送達後20日內向本院提出上訴狀。如
委任律師提起上訴者，應一併繳納上訴審裁判費。
中    華    民    國    99    年    11    月    19    日
                                書記官  林錦源

司法院資訊處製作；財團法人民間司法改革基金會備份。
